臺灣高等法院臺中分院民事裁定　　　　　 96年度抗字第545號
抗　告　人　鼎耀科技股份有限公司
法定代理人　甲○○
訴訟代理人　丙○○律師
訴訟代理人　黃靖閩律師
相　對　人　新穎機械工業股份有限公司
法定代理人　乙○○
抗告人因與相對人新穎機械工業股份有限公司間保全證據事件，
對於中華民國96年10月15日台灣台中地方法院96智全字第16號所
為裁定提起抗告，本院裁定如下：
    主  文
抗告駁回。
抗告程序費用由抗告人負擔。
    理  由
一、按聲請證據保全，需證據有滅失或礙難使用之虞，或經他造
    同意，始得於訴訟未繫屬，或雖已繫屬尚未達於調查證據程
    序前，聲請法院預為調查，而保全該證據，此觀民事訴訟法
    第368條第1項規定自明。又應保全證據之理由應釋明之，同
    法第370條第1項第4款、第2項亦有明文。所謂證據有滅失或
    礙難使用之虞，需依客觀情形衡量，並為相當之釋明。
二、本件抗告人於原審法院聲請保全證據，無非以抗告人與相對
    人於民國93年1月20日曾就「SLG-4500CNC線軌成型機」簽訂
    委託開發製造契約，其中第5條保密約定第1項規定：「本組
    委託案之圖面及文件所有權歸甲方（鼎耀公司），未經甲方
    同意或授權不得拷貝或轉予第三者，並於工程完成後乙方（
    新穎公司）移轉圖面及電子檔案予甲方，如有違約情形產生
    乙方願無條件以承攬金額之五倍，作為賠償甲方之商業損失
    。」，第 3項規定：「本組裝案為甲方之智慧財產權，未經
    甲方同意或授權乙方不得仿製或參考開發行為，如有違約情
    形乙方願負擔相關法律責任」。相對人於95年 3月間已開發
    完成「SLG-4500CNC 線軌成型機」之機械製成品，抗告人於
    95年3月6日向相對人訂購該機械 2台，並已完成交易。抗告
    人生產部副理林順雄、課長陳厚長日前曾於相對人位於台中
    縣神岡鄉○○路53號工廠內，目睹相對人未經同意或授權即
    擅自仿造「SLG-4500CNC 線軌成型機」之模型，開始製造至
    少 2台相同之機械，已趨近完成階段，擬出賣予抗告人之同
    業。相對人上述行為，已違反兩造之保密約定之規定，抗告
    人日前於台灣台中地方法院向相對人聲請假處分，相對人已
    有所警覺，極有可能對「SLG-4500CNC 線軌成型機」之機械
    、圖說、模型、電磁記錄及與之相類似之機械、圖說、模型
    、電磁記錄加以隱匿、湮滅或刪除，確有保全證據之必要，
    爰請求就相對人公司內，有關於「SLG-4500CNC 線軌成型機
    」之設計圖、圖表、模型及其相關說明資料之文件，並與之
    相類似之文件，均以影印、照相；就相對人所使用之電腦硬
    碟內，有關於「SLG-4500CNC 線軌成型機」之設計圖說、圖
    型、模型及其相關說明資料之電磁記錄（檔案），並與之相
    類似之電磁記錄（檔案），均以拷貝備份；就相對人之處所
    內，模仿抗告人所有「SLG-4500CNC 線軌成型機」而製造之
    相類似機械至少 2台（包括圖說、模型）加以拍照存證等語
    。
三、惟查：抗告人雖以抗告人對相對人聲請假處分程序曝光，致
    相對人已有所警覺，極有可能隱匿、湮滅或刪除上開得以證
    明違反保密約及侵權行為之證據，並提出原審法院96年度裁
    全字第 10127號通知書為證，惟前開通知書乃原審法院為訊
    問抗告人而送達抗告人之通知書，通知書上記載「債務人：
    新穎機械工業股份有限公司」僅係用以表明當事人為何人，
    無足釋明相對人已知悉抗告人聲請假處分情事，而有隱匿、
    湮滅或刪除相關證據之行為。又依抗告人所提出之93年 1月
    20日合約書、95年3月6日合約書影本各1份、「SLG-4500CNC
    線軌成型機」製成品照片8張、「SLG-4500CNC線軌成型機」
    圖檔資料光碟1張、抗告人及相對人公司登記資料查詢1紙所
    示，由該內容形式上觀之，僅得知悉兩造曾約定委託開發製
    造契約，及「SLG-4500CNC 線軌成型機」製成之樣式，尚無
    法以此得知相對人有違反保密約定暨侵害抗告人智慧財產權
    之情事，實難謂抗告人已就相對人違反保密約定暨侵害抗告
    人智慧財產權之情事，已盡釋明之責。抗告人另稱抗告人生
    產部副理林順雄、課長陳厚長日前曾於相對人位於台中縣神
    岡鄉○○路53號工廠內，目睹相對人未經同意或授權即擅自
    仿造「SLG-4500CNC線軌成型機」之模型，開始製造至少2台
    相同之機械，已趨近完成階段，擬出賣予抗告人之同業，此
    縱然為真實，然此部分主張於訴訟繫屬後之調查證據程序中
    即可為調查，應無困難，是以難認有何滅失或礙難使用之虞
    或調查之急迫性。從而本件保全證據之聲請，與前述聲請保
    全證據之要件並不符合，抗告人之聲請為無理由，原審法院
    因而駁回抗告人之聲請，經核於法並無不合。抗告論旨，仍
    執前詞，指摘原裁定不當，聲明廢棄，非有理由，應予駁回
    。
四、據上論結，本件抗告為無理由，依民事訴訟法第495條之1第
    1項、第449條第1項、第95條、第78條，裁定如主文。
中　　華　　民　　國　　96　　年　　11　　月　　30　　日
            民事第三庭    審判長法　官  陳照德
　　　　　　　　      　　　　　法　官  曾謀貴
　　　　　　　　      　　　　　法　官  李平勳
以上正本係照原本作成。
本件僅得以本裁定適用法規顯有錯誤為理由，並經本院之許可，
始得再抗告。如提起再抗告者應於裁定送達後十日內向本院提出
抗告理由狀（須按照他造人數附具繕本）並繳納抗告裁判費新台
幣壹仟元，同時委任律師或具有律師資格之關係人為代理人。
                                書記官  江丞晏
中　　華　　民　　國　　96　　年　　11　　月　　30　　日
                                                      Ｍ
